【裁判字號】    99,監宣,87
【裁判日期】    990608
【裁判案由】    監護宣告
【裁判全文】
臺灣臺南地方法院家事裁定              99年度監宣字第87號
聲  請  人  丙○○
            甲○○○
相  對  人  乙○○
上聲請人聲請對乙○○為監護宣告事件，本院裁定如下：
    主      文
宣告乙○○（男，民國○○○年○月○○日生，身分證統一編號
：Ｚ000000000號）為受監護宣告之人。
選定丙○○（女，民國○○○年○月○日生，身分證統一編號：
Ｚ000000000號）為受監護宣告之人乙○○之監護人。
指定甲○○○（女，民國○○○年○月○○日生，身分證統一編
號：Ｚ000000000號）為會同開具財產清冊之人。
聲請程序費用由受監護宣告之人乙○○負擔。
    理      由
一、本件聲請意旨略以：聲請人丙○○、甲○○○之配偶、兒子
    乙○○於民國99年3月3日因中風，致顱內出血及慢性呼吸衰
    竭合併呼吸器依賴，而陷於意識不清，長期臥床，日常生活
    完全無法自理，應已達心神喪失或精神耗弱致不能處理自己
    事務，有衛生署嘉義醫院診斷證明書1件可證，爰依民法第
    14條之規定，聲請鈞院准予裁定宣告相對人乙○○為禁治產
    人等語。
二、按對於因精神障礙或其他心智缺陷，致不能為意思表示或受
    意思表示，或不能辨識其意思表示之效果者，法院得因本人
    、配偶、四親等內之親屬、最近一年有同居事實之其他親屬
    、檢察官、主管機關或社會福利機構之聲請，為監護之宣告
    ，民法第14條第1項定有明文。
三、經查，聲請人丙○○、甲○○○分別係乙○○之配偶、母親
    一情，有聲請人所提戶籍謄本1件附卷可稽，是聲請人二人
    為乙○○之四親等內親屬，伊等為本件聲請，自屬合法。又
    查，聲請人二人主張乙○○於99年3月3日因中風，致顱內出
    血及慢性呼吸衰竭合併呼吸器依賴之事實，亦據提出衛生署
    嘉義醫院診斷證明書1件為證，且經本院囑託臺灣嘉義地方
    法院審驗相對人乙○○之精神狀況，其於初次點呼時無反應
    ，但眼睛有張開，經再次詢問其身體有無好一點，相對人僅
    略點頭，但無法言語；再斟酌鑑定人即衛生署嘉義醫院精神
    科余承樺醫師鑑定判定：「受鑑定人目前眼睛可以自行張開
    ，但無法隨家人移動。頭無法自由轉動，叫喚無反應。無法
    自咳，四肢癱瘓。目前身上有呼吸器管、鼻胃管、尿管使用
    。其無法為意思表示或受意思表示。」等語，有臺灣嘉義地
    方法院鑑定筆錄在卷可佐。綜上所述，本件相對人乙○○已
    達不能為意思表示或受意思表示之程度，爰依法宣告乙○○
    為受監護宣告之人。
四、再按受監護宣告之人應置監護人；法院為監護之宣告時，應
    依職權就配偶、四親等內之親屬、最近一年有同居事實之其
    他親屬、主管機關、社會福利機構或其他適當之人選定一人
    或數人為監護人，並同時指定會同開具財產清冊之人；法院
    選定監護人時，應依受監護宣告之人之最佳利益，優先考量
    受監護宣告人之意見，審酌一切情狀，並注意下列事項：一
    受監護宣告之人之身心狀態與生活及財產狀況。二受監護宣
    告人與其配偶、子女或其他共同生活之人間之情感狀況。三
    監護人之職業、經歷、意見及其與受監護宣告之人之利害關
    係。四法人為監護人時，其事業之種類與內容，法人及其代
    表人與受監護宣告之人之利害關係。修正後之民法第1110條
    、第1111條第1項、第1111條之1定有明文。查聲請人丙○○
    為乙○○之配偶，此有戶籍謄本在卷供參，聲請人與乙○○
    份屬夫妻，關係密切，本院參此，認由聲請人丙○○負責護
    養及照顧乙○○並管理其財產，應能符合乙○○之最佳利益
    ，自屬適當之人選，以此，爰選定聲請人丙○○為乙○○之
    監護人。又關於會同開具財產清冊之人部分，茲審酌聲請人
    甲○○○為受監護宣告之人乙○○之母親，雙方份屬母子，
    亦有甲○○○之戶籍謄本在卷可憑，甲○○○於本件監護宣
    告事件，與乙○○亦無利害關係，則由甲○○○擔任會同開
    具財產清冊之人，並無不妥，爰併指定聲請人甲○○○為會
    同開具財產清冊之人。
五、依民事訴訟法第608條第1項，裁定如主文。
中    華    民    國    99    年    6     月    8     日
                  家事法庭  法  官  林富郎
以上正本證明與原本無異。
如不服本裁定關於選定監護人及指定會同開具財產清冊之人等部
分，應於送達後十日內向本院提出抗告狀（附具繕本），並繳納
抗告費新臺幣壹仟元；其餘關於宣告監護之部分，不得抗告。
中    華    民    國    99    年    6     月    8     日
                            書記官  劉毓如

司法院資訊處製作；財團法人民間司法改革基金會備份。
